【裁判字號】    95,訴,6194
【裁判日期】    990407
【裁判案由】    損害賠償
【裁判全文】
臺灣臺北地方法院民事判決              95年度訴字第6194號
原      告  戊○○
訴訟代理人  吳忠德律師
被      告  乙○○
            丙○○
訴訟代理人  丁○○
上列當事人間請求損害賠償事件，本院於民國99年3月24日言詞
辯論終結，判決如下：
    主  文
被告丙○○、乙○○應連帶給付原告新台幣拾肆萬零柒佰伍拾
元，及自民國九十五年六月二十二日起至清償日止按年息百分之
五計算之利息。
原告其餘之訴駁回。
訴訟費用由被告連帶負擔百分之六十五，餘由原告負擔。
本判決第一項得假執行。
原告其餘假執行之聲請駁回。
    事實及理由
一、原告主張：被告丙○○（原名馬芝霖）及乙○○於民國94年
    間在網路上刊登欲轉讓臺北市私立志華幼稚園（地址：臺北
    市○○路○段26巷5、7號1樓，下稱系爭幼稚園）之經營權，
    原告有意受讓經營幼稚園而前往參觀時，被告丙○○表示系
    爭幼稚園之立案負責人為訴外人林良俊，實際負責人為澤登
    有限公司（下稱澤登公司）且其已取得澤登公司之授權，原
    告遂於民國94年1月20日與被告丙○○簽訂幼稚園頂讓契約
    書，約定以新臺幣（下同）40萬元為讓渡金，被告等須於94
    年1月31日向臺北市教育局申請並辦妥變更立案負責人之事
    宜。原告於94年1月28日與被告丙○○及乙○○交接系爭幼
    稚園相關文件時給付被告等370,750元，並於94年2月5日交
    付尾款7萬元。因被告等遲未與原告辦理變更登記，經原告
    催促後，被告等復告知原告系爭幼稚園實際出賣人為訴外人
    己○○，並提出己○○與系爭幼稚園前手林良俊間之頂讓契
    約書，被告等稱已取得己○○之委任，遂代表己○○與原告
    再簽訂系爭幼稚園之頂讓契約書，並表示將申請辦理變更系
    爭幼稚園之立案負責人。嗣因原告遲未接獲臺北市教育局同
    意變更立案負責人之通知，經查證方知悉訴外人己○○及被
    告等並未履行與林良俊間之給付義務，渠等自始無法轉讓系
    爭幼稚園之經營權予原告。原告僅得另與訴外人林良俊簽訂
    協議書及系爭幼稚園之頂讓契約書，並給付8萬元予林良俊
    ，方得以變更系爭幼稚園之立案負責人。又被告等因前開詐
    欺行為業經刑事判決判處有罪確定。被告自應賠償原告因被
    告上開詐欺行為而支付與被告之440,750元及支付林俊良之8
    萬元損害，爰依民法第179條、第184條、第185條規定，請
    求被告等連帶賠償原告所受之損害520,750元等語。並聲明
    ：(一)被告等應連帶給付原告520,750元及自起訴狀繕本送達
    翌日起至清償日止按年息5%計算之利息。(二)願供擔保請准宣
    告假執行。
二、被告乙○○、丙○○則均以：對上開刑事判決並無意見，惟
    原告請求之520,750元中：(一)10萬元為原告應給付予系爭幼
    稚園所在之房屋出租人顏東昇保證金，非被告收受，不得向
    被告求償；(二)50,250元為被告補貼原告之保額費及裝修費，
    亦即，原告實際上第一次僅支付被告32萬元，非370,750元
    ，原告何以再向被告請求50,250元？(三)8萬元係原告給付予
    訴外人林良俊，與被告無涉，被告不負賠償責任。要之，原
    告已取得系爭幼稚園之經營權及設備，即無理由請求被告償
    還已給付之費用，否則原告即係無償取得系爭幼惟園之經營
    權及設備等語，資為抗辯。並聲明：原告之訴駁回。
三、兩造不爭執事項：
  (一)原告於94年1月20日與澤登公司簽訂原證1之志華幼稚園頂讓
    契約書。
  (二)原告與代表訴外人己○○之被告乙○○、丙○○簽訂原證3
    之志華幼稚園頂讓契約書。
  (三)訴外人己○○與林良俊於93年11月30日簽訂原證4之頂讓契
    約書。
  (四)原告與訴外人林良俊簽訂原證8之協議書，並給付林良俊8萬
    元。
  (五)原告已支付7萬元予被告澤登公司（由被告乙○○、丙○○
    代收）。
  (六)被告等人未為原告完成變更立案負責人手續。
  (七)被告乙○○、丙○○有給付原告補貼修繕費及保額費50,250
    元。
四、得心證之理由：
  (一)按因故意或過失，不法侵害他人之權利者，負損害賠償責任
    。民法第184條第1項前段定有明文。原告主張被告等明知其
    僅支付16,000元價款予系爭幼稚園原經營者林江燕捐，甲○○○即不願意交接「志華幼稚園」之設備致雙方發生糾紛，
    ，且未能完成「志華幼稚園」變更負責人之程序，竟隱瞞與
    甲○○○上述糾紛之重要交易訊息，佯稱際負責人為乙○○
    經營之澤登公司，已取得澤登公司之授權，馬上可以轉讓經
    營等情，致戊○○信以為真，而與被告等簽立頂讓契約並交
    付價金等情，業經本院97年度易字第814號、臺灣高等法院
    98年度上易字第937號刑事判決認定被告等上開行為係犯刑
    法詐欺罪，分別判處被告丙○○、乙○○有期徒刑4月、6月
    ，減為有期徒刑2月、3月確定，有上開判決書在卷可稽，並
    經本院調閱上開案件卷宗核閱屬實，而被告就上開判決結果
    亦表示無爭執，堪信原告之主張為真正。
  (二)兩造皆不爭執被告因上開詐欺行為應負侵權行為之損害賠償
    責任，茲就其應賠償之項目及金額詳述如下：
  1.原告主張其已給付被告等之價金440,750元部分：
    原告主張其因受被告詐欺而於94年1月20日簽立頂讓契約，
    並於同年月28日交接時給付370,750元，其後復於同年2月5
    日交付7萬元之尾款，被告等則抗辯原告簽約當日實際僅給
    付32萬元，差額之50,750元係由被告補貼原告，且原告交付
    之款項有10萬元係原告應交付與房東之押租金，被告等僅係
    幫原告轉交房東等語。經查：系爭頂讓契約書第2條約定：
    「本標的物總價款：新台幣肆拾萬元整。（另房租押金新台
    幣壹拾萬元整）」、另依卷附兩造於94年1月28日交接時簽
    署之交接文件資料細項單上編號19之項目已載明「支付押租
    金新台幣壹拾萬元整」（見本院卷一第11頁），而該細項明
    細表後方之附註欄亦載：「1.標的物總價款新台幣肆拾萬元
    加乙方代墊房租押金新台幣壹拾萬元整，共計新台幣伍拾萬
    元整」、「2.乙方（澤登有限公司）同意補貼修繕+保額費
    共計50,250元」等內容，堪認原告依約應付之頂讓金及押租
    金共計有50萬元，扣除被告同意補貼之保險額及修繕費用50
    ,250元後，實際應給付被告449,750元。又依上開附註欄第3
    點之記載：「3.甲方（戊○○）已支付新台幣三十七萬零七
    百五十元整（已含訂金壹拾貳萬元整）尚未付清尾款為新台
    幣柒萬玖仟元」等內容，可認原告已實際支付之金額應係
    370,750元，是上開附註事項始會記載原告尚未付清之尾款
    為「將總價金50萬元扣除補貼款50250元再扣除原告已實付
    之370,750元之餘額」79,000元（即500,000-370,750-50,=7
    9,000），故原告主張其實際支付之款項為370,750元，補貼
    款係從總價金中扣除不包括在370,750元內乙節，應堪採信
    。另被告等雖稱原告於95年9月6日準備書狀中自承上開保額
    費及修繕費於原告交付頂讓金時扣抵等語（見本院卷一第75
    頁），然此僅係指兩造有合意將該補助款由原告應交付之價
    金中扣除，尚無從證明上開附註欄所載原告已付之370,750
    元係包含被告之補助款而應予扣除，且此解釋亦與前述經兩
    造簽認之附註欄所載之尾款金額不符，是被告抗辯其僅收到
    32萬元云云，尚非可採。又上開附註欄後方復記載：「94.2
    .5收到戊○○先生支付新台幣柒萬元整，原應收尾款新台幣
    柒萬玖仟元整扣除公證費新台幣柒仟元整，並暫押尾款新台
    幣五仟元整，待澤登公司完成合約內容再行給付」等內容，
    堪認原告受被告詐欺後已先後支付被告等計440,750（370,7
    50+70,000=440,750）元與被告等，惟其中10萬元係因被告
    等已先代墊原告應付與出租系爭幼稚園房屋之出租人，自難
    認原告因支出此10萬元而受有損害，故原告因被告等之詐欺
    行為所受之損害額經扣除系爭10萬元後為340,750元(440,75
    0-100,000=340,750)。
  2.原告另給付林俊良之8萬元部分：
    原告主張其因被告等無法履約將幼稚園之登記負責人變更登
    記為原告，致其需另與系爭幼稚園之登記負責人林俊良簽立
    協議書，以8萬元代價取得系爭幼稚園之經營權而受有損害
    云云，固提出協議書乙份為憑。然依原告所述，其係基於其
    與林俊良之協議書而支付8萬元，林俊良亦已將系爭幼稚園
    之負責人變更登記為原告並將經營權讓與原告，此為兩造所
    不爭執，則原告既因支出該8萬元與其取得系爭幼稚園之經
    營權間既有對價關係，尚難謂其支出該8萬元係受有損害，
    是原告支付該8萬元而取得經營權與被告之詐欺行為並無相
    當因果關係可言，原告依侵權行為之法律關係請求被告連帶
    賠償其此部分之損失，並無理由。
五、從而，原告本於侵權行為之法律關係，請求被告連帶給付34
    0,750元，及自起訴狀繕本送達翌日即95年6月22日起，至清
    償日止，按年息5％計算之利息，為有理由，應予准許，逾
    此範圍之請求則無理由，應予駁回。又本件所命被告給付之
    金額，未逾新臺幣50萬元，爰依民事訴訟法第389條第1項第
    5款規定，就原告勝訴部分，依職權宣告假執行。至原告敗
    訴部分，其假執行之聲請失所依附，不予准許，應予駁回。
六、本件事證已臻明確，兩造間其餘主張及舉證，經本院審酌後
    認與判決之結果不生影響，不再逐一論列，附此敘明。
七、訴訟費用負擔之依據：依民事訴訟法第79條、第85條第2項
    。
中    華    民    國    99    年    4     月    7     日
                民事第五庭    審判長法  官  薛中興
                                    法  官  吳佳薇
                                    法  官  莊書雯
以上正本係照原本作成
如對本判決上訴，須於判決送達後20日內向本院提出上訴狀
中    華    民    國    99    年    4     月    7     日
                                    書記官  謝梅琴

司法院資訊處製作；財團法人民間司法改革基金會備份。
